最高法院刑事判決　　　　　　九十六年度台上字第六六九九號
上　訴　人　甲○○
上列上訴人因傷害人之身體致重傷案件，不服台灣高等法院高雄
分院中華民國九十五年五月十一日第二審判決（九十五年度上訴
字第四四一號，起訴案號：台灣屏東地方法院檢察署九十三年度
偵字第二一五六號），提起上訴，本院判決如下：
    主  文
原判決撤銷，發回台灣高等法院高雄分院。
    理  由
本件原判決撤銷第一審諭知公訴不受理之判決，改判論上訴人甲
○○以成年人與少年共同傷害人之身體致重傷罪，處有期徒刑三
年六月；固非無見。
惟查：(一)、刑法第二百七十七條第二項後段之傷害致重傷罪，係
因犯罪致發生一定結果而加重其刑之加重結果犯，以行為人能預
見其結果之發生為要件，所謂能遇見乃指客觀情形而言，與主觀
上有無預見之情形不同，若主觀上有預見而結果之發生又不違背
其本意，則屬故意範疇。原判決事實欄僅認定上訴人等在客觀上
均能預見以安全帽、木棍、椅子、腳踏車毆擊、丟擲及輾壓他人
身體，將可能造成他人重傷昏迷，竟仍基於傷害他人身體之犯意
聯絡（非重傷之故意），由蔡曜仲拾起不詳姓名者所有之安全帽
一頂毆打被害人陳聖寒頭部及木棍一支毆擊陳聖寒身體；少年陳
○○（姓名、年籍詳卷）則持舉店外停放之腳踏車一台及前開木
棍，朝陳聖寒之頭部、胸部及身體丟擲揮打，並拳打腳踢陳聖寒
；上訴人亦持椅子及腳踏車丟擲並毆打陳聖寒身體。陳聖寒受傷
流血倒地，雖經送醫救治後，仍呈植物人之重傷害等情。然對於
被害人發生昏迷成植物人之重傷結果，上訴人等在主觀上有無預
見，是否違背其等本意？攸關彼等有無重傷害故意之認定，原審
未詳加認定說明，即謂上訴人等僅有普通傷害之犯意，無重傷害
之故意，自不足資為論處上訴人傷害人之身體致重傷罪刑之依據
，其審理亦有未盡。(二)、有罪之判決書，對被告有利之證據不採
納者，應說明其理由，為刑事訴訟法第三百十條第二款所明定。
故有罪判決書對於被告有利之證據，如不加採納，必須說明其不
予採納之理由，否則即難謂無判決不備理由之違誤。是事實審法
院應於審判期日就被告否認犯罪所為有利之辯解事項與證據，依
法予以調查，而於有罪判決理由內詳加論列，否則率行判決，即
屬於法有違。上訴人始終否認與蔡曜仲及少年陳○○有共同犯意
之聯絡，於原審辯稱證人黃淑琪自警詢時起至第一審審理作證時
，始終堅稱僅看到蔡曜仲及少年陳○○打被害人，從頭到尾都沒
看到上訴人參與毆打（見原審卷第六一、六二頁，一審卷第八三
頁背面）等語。實情如何？原審對於上訴人此項有利之辯解及證
據，未予究明釐清，復未說明不予調查採納之理由，自有未合。
又原判決對上訴人與蔡曜仲及少年陳○○，如何為傷害被害人之
犯意聯絡，未予認定說明，僅於理由欄謂其三人就傷害被害人致
重傷之犯行有犯意聯絡及行為分擔，均為共同正犯，亦有可議。
上訴意旨指摘原判決不當，尚非全無理由，應認有撤銷發回更審
之原因。
據上論結，應依刑事訴訟法第三百九十七條、第四百零一條，判
決如主文。
中　　華　　民　　國　九十六　年　 十一 　月　二十九　日
                      最高法院刑事第十二庭
                          審判長法官  洪　文　章
                                法官  王　居　財
                                法官  郭　毓　洲
                                法官  黃　梅　月
                                法官  邱　同　印
      本件正本證明與原本無異
                                      書  記  官
中　　華　　民　　國　九十六　年　 十二 　月　　四　　日
                                                Ａ
